【裁判字號】    99,交聲,189
【裁判日期】    990726
【裁判案由】    違反道路交通管理處罰條例聲明異議
【裁判全文】
臺灣桃園地方法院交通事件裁定         99年度交聲字第189號
原處分機關  交通部公路總局新竹區監理所桃園監理站
異  議  人
即受處分人  甲○○
上列異議人即受處分人因違反道路交通管理處罰條例案件，對於
交通部公路總局新竹區監理所桃園監理站民國99年2 月1 日所為
之處分（原處分案號：桃監裁罰字第裁52-ZBC095080號）聲明異
議，本院裁定如下：
    主  文
異議駁回。
    理  由
一、原處分意旨略以：異議人即受處分人甲○○（下稱異議人）
    駕駛其所有車號7785-QK 號自用小客車於民國98年6 月14日
    14時48分許，在國道3 號高速公路北向134.8 公里處，為內
    政部警政署國道公路警察局第二警察隊後龍分隊（下稱原舉
    發機關）警員舉發「汽車行使高速公路速度超過規定最高速
    限」，依違反道路交通管理處罰條例第33條第1 項第1 款之
    規定，填製桃警局交字第DB0000000 號舉發違反道路交通管
    理事件通知單（下稱舉發通知單），異議人未依限到案（98
    年7 月30日），亦未向原處分機關提出申訴，交通部公路總
    局新竹區監理所桃園監理站於99年2 月1 日以桃監裁罰字第
    裁52-ZBC095080號違反道路交通管理事件裁決書認異議人違
    反道路交通管理處罰條例第33條第1 項第1 款之規定，並依
    道路交通管理事件統一裁罰基準表，裁處異議人罰鍰新臺幣
    6,000 元，並依同條例63條第1 項第1 款記違規點數1 點等
    語。
二、異議意旨略以：伊沒有收到紅單，等伊11月23日到收到裁決
    書的送達通知，去郵局領時裁決書已經是罰鍰6,000 元，伊
    未收受違規單，對於事後加倍罰鍰無法信服，爰依法聲明異
    議等語。
三、按「汽車行駛高速公路及快速公路，應依速限標誌指示」、
    「汽車行駛於高速公路、快速公路或設站管制之道路，不遵
    使用限制、禁止、行車管制及管理事項之管制規則而有下列
    行為者，處汽車駕駛人新臺幣3,000 元以上6,000 元以下罰
    鍰：一、行車速度超過規定之最高速限或低於規定之最低速
    限，…」、「汽車駕駛人有下列各款所列條款之一者，除依
    原條款處罰鍰外，並予記違規點數1 點：一有第33條第1 項
    …情形之一者，各記違規點數1 點」，高速公路及快速公路
    交通管制規則第5 條前段、道路交通管理處罰條例第33條第
    1 項第1 款、第63條第1 項第1 款分別定有明文。
四、經查：
( 一) 本件異議人並不否認其駕駛上開一般自用小客車，於98年
     6月14日14時48分許，行經國道3 號高速公路北向134.8 公
    里處，有「汽車行使高速公路速度超過規定最高速限」之違
    規行為而遭舉發，有內政部警政署國道公路警察局第二警察
    隊後龍分隊公警局交字第ZBC095080 號舉發通知單在卷可證
    ，是異議人於前揭時、地，駕駛上開自用小客車之違規事實
    ，堪予認定。
( 二) 按違反道路交通管理事件統一裁罰基準及處理細則第11條
    第1 項規定：「行為人有本條例之情形者，應填製舉發違反
    道路交通管理事件通知單，並於被通知人欄予以勾記，其通
    知聯依下列規定辦理：... 四、逕行舉發者，應按已查明之
    資料填註車牌號碼、車輛種類、車主姓名或地址，並於通知
    單上方空白處加註逕行舉發之文字後，由舉發機關送達被通
    知人。」另按違反道路交通管理事件統一裁罰基準及處理細
    則第5 條規定：「處理違反道路交通管理事件，有關文書送
    達之程序，依行政程序法之規定。」而行政程序法中有關文
    書送達，於第72條第1 項規定：「送達，於應受送達人之住
    居所、事務所或營業所為之。但在行政機關辦公處所或他處
    會晤應受送達人時，得於會晤處所為之。」並於同法第74條
    規定：「送達，不能依前二條規定為之者，得將文書寄存送
    達地之地方自治或警察機關，並作送達通知書兩份，一份黏
    貼於應受送達人住居所、事務所、營業所或其就業處所門首
    ，另一份交由鄰居轉交或置於該送達處所信箱或其他適當位
    置，以為送達。前項情形，由郵政機關為送達者，得將文書
    寄存於送達地之郵政機關。... 」。然查，異議人所有車牌
    號碼7785-QK 號自用小客車之車籍地址及異議人戶籍地址均
    為「桃園縣八德市○○路○ 段645 巷7 弄31號」，有車號查
    詢機車車籍及個人基本資料查詢結果各1 份在卷可稽。原舉
    發機關將舉發通知單送交郵政機關以掛號郵寄方式，投遞至
    異議人上開住所送達時，因在送達處所未獲會晤應受送達人
    即異議人本人，亦無受領文書之同居人、受雇人，或接收郵
    件人員，遂於98年11月23日舉發通知單寄存於八德大湳2 支
    局郵局，並作送達通知書2 份，1 份黏貼於異議人住所門首
    ，另1 份置於送達處所信箱或適當位置，以為送達，有內政
    部警政署國道公路警察局第二警察隊送達證書1 份在卷可查
    ，是上址既確係異議人之住所，且本件舉發通知單既已寄存
    送達於異議人住所所在地之郵局，已符合行政程序法第72條
    、第74第1 項及第2 項之規定，其送達程序應屬合法，是本
    件縱令異議人並未見聞或親自收受前揭送達通知書，仍自寄
    存之日即98年11月23日已發生送達之效力。至異議人雖辯稱
    未曾收到任何舉發通知云云，惟卷內並無何證據可證原舉發
    機關有漏未送達之情，復參諸行政程序法上揭所定之寄存送
    達明文，本不以受送達人確實閱覽送達文書內容為必要，僅
    須符合上開法定程式，即屬合法，係屬法律賦予效力之送達
    方式，否則，法律規定應以合法送達為前提要件之各種失權
    效果，勢將礙難實行，故由法律規定賦予送達之效力，俾利
    法律關係及法律效果之確實、安定，此乃前開寄存送達之立
    法意旨所在，是異議人是否收到上開舉發單之寄存通知，並
    實際閱覽該舉發單之內容，核與寄存送達是否生效無涉，是
    異議人上開所辯，委無足採，原舉發機關依前揭地址送達上
    開舉發通知單，於法尚無不合，縱異議人疏於注意而漏未收
    受前開送達通知，仍應認其咎責在己，應自己承擔未能收受
    送達通知之不利益。
五、綜上所述，異議人確實有本件違規情事，原處分機關依道路
    交通管理處罰條例第33條第1 項第1 款、第63條第1 項第1
    款、違反道路交通管理事件統一裁罰基準表之規定，裁處異
    議人即受處分人罰鍰6,000 元並記違規點數1 點，並無不當
    。本件異議為無理由，應予駁回。
六、據上論斷，應依道路交通管理處罰條例第87條第2 項，道路
    交通案件處理辦法第19條，裁定如主文。
中    華    民    國    99    年    7     月    26    日
                  交通法庭    法  官    黃裕民
以上正本證明與原本無異。
如不服本裁定，應於裁定送達後5 日內向本院提出抗告狀（應附
繕本）。
                              書記官    劉家蕙
中    華    民    國    99    年    8     月    3     日

司法院資訊處製作；財團法人民間司法改革基金會備份。
